臺灣板橋地方法院刑事判決             100年度訴字第2733號
公  訴  人  臺灣板橋地方法院檢察署檢察官
被      告  黃榮富
上列被告因違反毒品危害防制條例案件，經檢察官提起公訴（10
0 年度毒偵字第2426號），本院依簡式審判程序，判決如下：
    主  文
黃榮富施用第一級毒品，累犯，處有期徒刑拾月。扣案之注射針
筒壹支沒收之。
    事  實
一、黃榮富前於民國92年間因施用毒品案件，經依本院92年度毒
    聲字第3010號裁定送勒戒處所觀察、勒戒後，認無繼續施用
    毒品之傾向，而於92年10月17日釋放出所，並由臺灣板橋地
    方法院檢察署檢察官以92年度毒偵字第3078號為不起訴處分
    確定。復於上開觀察、勒戒執行完畢後5 年內即96年間因施
    用毒品案件，經本院以96年度訴字第3132號判處有期徒刑10
    月確定，乃入監服刑，於97年12月12日執行徒刑完畢（於本
    案構成累犯）。詎猶不思戒絕毒癮，另基於同時施用第一級
    毒品海洛因及第二級毒品甲基安非他命之犯意，於100 年8
    月1 日上午某時許，在其經營址設臺北巿信義區○○路459
    巷5 弄61之2 號服飾店內，以將第一級毒品海洛因及第二級
    毒品甲基安非他命混合和水稀釋後用針筒注射之方式，同時
    施用第一級毒品海洛因及第二級毒品甲基安非他命1 次。嗣
    於同日晚間7 時許，為警在上址服飾店內查獲，並扣得其所
    有且供施用毒品所用之注射針筒1 支，而得悉上情。
三、案經新北巿政府警察局蘆洲分局移請臺灣臺北地方法院檢察
    署檢察官呈請臺灣高等法院檢察署檢察長令轉臺灣板橋地方
    法院檢察署檢察官偵查起訴。
    理  由
一、本案被告黃榮富所犯係死刑、無期徒刑、最輕本刑為3 年以
    上有期徒刑以外之罪，其於準備程序中就被訴事實為有罪之
    陳述，經本院告知簡式審判程序之旨，並聽取公訴人、被告
    之意見後，經合議庭裁定由受命法官獨任進行簡式審判程序
    ，合先敘明。
二、上揭犯罪事實，業據被告於本院審理時供承不諱，且被告為
    警查獲後所採集之尿液，經送請臺灣檢驗科技股份有限公司
    以GC/MS 氣相層析質譜儀法確認檢驗結果，發現呈鴉片類及
    安非他命類陽性反應，有該公司出具之濫用藥物檢驗報告1
    紙附卷可稽，此外，另有被告所有且供施用毒品所用之注射
    針筒1 支扣案及新北巿政府警察局蘆洲分局搜索扣押筆錄、
    扣押物品目錄表各1 件、查獲現場暨扣押物品照片共8 張附
    卷可資佐證，足認被告自白確與事實相符，堪值採信。
三、按施用第一、二級毒品為犯罪行為，毒品危害防制條例第10
    條定有處罰明文。故施用第一、二級毒品者，依前揭規定本
    應科以刑罰。惟基於刑事政策，對合於一定條件之施用者，
    則依同條例第20條、第23條之規定，施以觀察、勒戒及強制
    戒治之保安處分。又毒品危害防制條例於92年7 月9 日修正
    公布，自93年1 月9 日施行，其中第20條、第23條將施用毒
    品之刑事處遇程序，區分為「初犯」及「5 年內再犯」、「
    5 年後再犯」。依其立法理由之說明：「初犯」，經觀察、
    勒戒或強制戒治後，應為不起訴處分或不付審理之裁定；經
    觀察、勒戒或強制戒治執行完畢釋放後，「5 年內再犯」者
    ，因其再犯率甚高，原實施之觀察、勒戒及強制戒治既已無
    法收其實效，爰依法追訴或裁定交付審理。至於經觀察、勒
    戒或強制戒治執行完畢釋放後，「5 年後再犯」者，前所實
    施之觀察、勒戒或強制戒治已足以遮斷其施用毒品之毒癮，
    為期自新及協助其斷除毒癮，仍適用「初犯」規定，先經觀
    察、勒戒或強制戒治之程序。從而，依修正後之規定，僅限
    於「初犯」及「5 年後再犯」二種情形，始應先經觀察、勒
    戒或強制戒治程序。倘被告於5 年內已再犯，經依法追訴處
    罰，縱其第三次（或第三次以上）再度施用毒品之時間，在
    初犯經觀察、勒戒或強制戒治執行完畢釋放5 年以後，已不
    合於「5 年後再犯」之規定，且因已於「5 年內再犯」，顯
    見其再犯率甚高，原實施觀察、勒戒或強制戒治，已無法收
    其實效，即應依該條例第10條處罰（最高法院97年度第5 次
    刑庭會議決議意旨參照）。查被告有如事實欄一所示曾送觀
    察、勒戒執行完畢及於觀察、勒戒執行完畢釋放後5 年內再
    犯施用毒品罪而經法院判刑確定等情，有臺灣高等法院被告
    前案紀錄表1 件在卷可查，則其本案施用毒品之時間距離其
    初犯施用毒品罪而接受觀察、勒戒執行完畢之日即92年10月
    17日，雖已逾5 年，惟其既曾於該次觀察、勒戒執行完畢釋
    放後5 年內再犯施用毒品犯行，且經法院判刑確定，是其再
    犯本案施用第一、二級毒品罪，依上開說明，自非屬毒品危
    害防制條例第20條第3 項所定「5 年後再犯」之情形，仍應
    依法追訴處罰。是本案事證明確，被告犯行堪以認定，應予
    依法論罪科刑。
四、核被告所為，係犯毒品危害防制條例第10條第1 項之施用第
    一級毒品罪及同條第2 項之施用第二級毒品罪。被告施用第
    一、二級毒品前，非法持有第一、二級毒品之低度行為，應
    為其施用各該毒品之高度行為所吸收，均不另論罪。被告於
    本院訊問時供陳其於前述時間、地點，係以將第一級毒品海
    洛因及第二級毒品安非他命混合和水稀釋後用針筒注射之方
    式，同時施用第一級毒品海洛因及第二級毒品安非他命等情
    明確，是其以一行為同時觸犯上開2 罪名，為想像競合犯，
    應依刑法第55條前段規定從較重之施用第一級毒品罪處斷；
    至公訴意旨認被告所犯前揭2 罪間，犯意各別，行為互異，
    應予分論併罰等語，尚有誤會，併予敘明。又被告受有如事
    實欄一所示有期徒刑之宣告，於97年12月12日執行徒刑完畢
    ，此有臺灣高等法院被告前案紀錄表1 件存卷可考，其於5
    年內故意再犯本案有期徒刑以上之罪，為累犯，應依刑法第
    47條第1 項規定加重其刑。爰審酌被告前因施用毒品，獲得
    不起訴處分之寬典，並經法院判處徒刑確定，仍無法戒絕毒
    癮，再次漠視法令禁制而犯本罪，惟其施用毒品所生危害，
    實以自戕身心健康為主，對於他人生命、身體、財產等法益
    ，尚無明顯而重大之實害，兼衡其犯罪後坦承犯行，已知悔
    悟等一切情狀，量處如主文所示之刑，以示懲儆。
五、扣案之注射針筒1 支，係被告所有且供施用毒品所用之物，
    業據其供陳在卷，應依刑法第38條第1 項第2 款規定宣告沒
    收之。至扣案之吸食器1 組及玻璃球1 個，則為被告否認係
    其所有之物，復查無其他積極證據足認上開物品確係被告所
    有且供或預備供施用毒品所用，故均不予宣告沒收，附此敘
    明。
據上論斷，應依刑事訴訟法第273 條之1 第1 項、第299 條第1
項前段，毒品危害防制條例第10條第1 項、第2 項，刑法第11條
前段、第55條前段、第47條第1 項、第38條第1 項第2 款，判決
如主文。
本案經檢察官蔡景聖到庭執行職務。
中    華    民    國   100    年    12    月    30    日
                  刑事第二十一庭法  官  王瑜玲
以上正本證明與原本無異
如不服本判決應於送達後10日內向本院提出上訴狀
                                書記官  林君縈
中    華    民    國   100    年    12    月    30    日
附錄本案論罪科刑法條全文：
毒品危害防制條例第10條
施用第一級毒品者，處6 月以上5 年以下有期徒刑。
施用第二級毒品者，處3 年以下有期徒刑。